臺灣屏東地方法院刑事判決　　　　　　　 99年度訴字第956號
公　訴　人　臺灣屏東地方法院檢察署檢察官
被　　　告　王在明
義務辯護人　樓嘉君律師
上列被告因違反槍砲彈藥刀械管制條例等案件，經檢察官提起公
訴（99年度偵字第19717 號），本院判決如下：
    主  文
王在明犯竊盜罪，處有期徒刑伍月；又犯非法持有空氣槍罪，處
有期徒刑年貳月，併科罰金新臺幣伍萬元，罰金如易服勞役，
以新臺幣壹仟元折算壹日，扣案空氣槍壹支（槍枝管制編號：0
000000000號）沒收之。應執行有期徒刑年伍月，併
科罰金新臺幣伍萬元，罰金如易服勞役，以新臺幣壹仟元折算壹
日，扣案空氣槍壹支（槍枝管制編號：0000000000號
）沒收之。
    事  實
一、王在明意圖為自己不法之所有，基於竊取他人財物之犯意，
    於民國99年5 月5 日下午2 時許，在臺南市○區○○路附近
    某超商前，見馬緯民所有之車號LC3 ─493 號重型機車（該
    車原置於臺南市○區○○○路2 段某勞工中心前，於99年4
    月28日為姓名、年籍不詳之人所竊）上置有鑰匙，即以該鑰
    匙啟動電門、竊取該機車得手後供己騎用。又王在明明知具
    有殺傷力之空氣槍，為槍砲彈藥刀械管制條例所管制之物品
    ，未經許可不得持有，在99年5 月5 日於上開其所竊得機車
    置物箱內發現具有殺傷力，仿霰彈槍製造，金屬材質槍管且
    內襯金屬管，擊發功能正常，可供擊發適用子彈使用之空氣
    槍1 支（槍枝管制編號00 00000000 號）後，竟基於侵占離
    本人所持有之物及持有空氣槍之犯意，未經許可而無故持有
    之，復將之置於其所竊取之上開機車置物箱內。嗣於99年5
    月5 日下午2 時45分許，王在明騎乘上開機車行經臺南縣仁
    德鄉○○村○○路○ 段387 號前時，因形跡可疑經警攔檢查
    獲，並當場扣得上開空氣槍1 支，而查悉上情。
二、案經臺南縣警察局歸仁分局報由臺灣臺南地方法院檢察署呈
    請臺灣高等法院檢察署移轉臺灣屏東地方法卷檢察署偵查起
    訴。
    理  由
壹、證據能力部分：
    按被告以外之人於審判外之陳述，經當事人於審判程序同意
    作為證據，法院審酌該言詞陳述或書面陳述作成時之情況，
    認為適當者，亦得為證據，刑事訴訟法第159 條之5 第1 項
    定有明文。又傳聞法則之重要理論依據，在於傳聞證據未經
    當事人之反對詰問予以核實，乃予排斥，惟若當事人已放棄
    對原供述人之反對詰問權，於法院審判時表明同意該等傳聞
    證據可作為證據，基於證據資料愈豐富，愈有助於真實發現
    之理念，並貫徹刑事訴訟法修法加重當事人進行主義之精神
    ，確認當事人對於證據能力有處分權之制度，傳聞證據經當
    事人同意作為證據，法院認為適當者，亦得為證據。被告王
    在明及其辯護人於本院審理中表示：就證據能力部分僅爭執
    內政部警政署刑事警察局（下稱刑事警察局）99年12月1 日
    及100 年3 月2 日函後面所附之槍枝鑑定殺傷力說明等語（
    見本院卷第117 頁反面），惟查：
一、按法院或檢察官得囑託醫院、學校或其他相當之機關、團體
    為鑑定，並應命鑑定人以言詞或書面報告鑑定之經過及其結
    果，刑事訴訟法第208 條第1 項前段、第206 條第1項 定有
    明文，則鑑定人或鑑定機關（團體）實施鑑定或審查之人所
    為之言詞或書面報告，即為法律規定之傳聞證據之例外，具
    有證據能力；另偵查中有關鑑定人之選任及鑑定機關（團體
    ）之囑託，依刑事訴訟法第198 條及第208 條之規定，原應
    由檢察官為之，但對於司法警察機關調查中之案件，或有量
    大或急迫之情形，為因應實務之現實需求，如檢察官針對該
    類案件之性質，認為當然有鑑定之必要者，基於檢察一體原
    則，得由該管檢察長對於轄區內之案件，以事前概括選任鑑
    定人或囑託鑑定機關（團體）之方式，俾便轄區內之司法警
    察官、司法警察對於調查中之此類案件，得即時送請事前已
    選任之鑑定人或囑託之鑑定機關（團體）實施鑑定，此際該
    等鑑定機關應仍屬受檢察官囑託鑑定，所得之鑑定結果應亦
    如前述具有證據能力。查本件扣案之空氣槍1 支，係由臺南
    縣警察局歸仁分局依前述情形送請刑事警察局進行鑑定，揆
    諸前開說明，上開鑑定機關所出具之書面鑑定報告即內政部
    警政署刑事警察局99年6 月21日刑鑑字第0000000000號鑑定
    書、99年12月1 日刑鑑字第0990158378號函暨槍枝殺傷力鑑
    定說明，均當屬刑事訴訟法所定傳聞證據之例外，應具有證
    據能力。
二、本件以下所引用其餘具傳聞證據性質之供述證據，因本件被
    告王在明及其辯護人均表示無意見（見本院卷第49頁反面至
    50頁及第117 頁反面），且迄未於本院言詞辯論終結前聲明
    異議，依刑事訴訟法第159 條之5 第2 項之規定，視為被告
    已同意援引作為證據，本院復審酌該等證據作成時之情況及
    取得過程等節，認為以之為證據使用，應屬適當，是依刑事
    訴訟法第159 條之5 之規定，均有證據能力。
三、扣案之空氣槍1 支，與卷附扣押物品目錄表等書證，均非屬
    供述證據，而卷附之照片則係以機械之方式所留存之現場影
    像，亦非供述證據，皆無傳聞法則之適用，復均無違反法定
    程序取得之情形，依刑事訴訟法第158 條之4 規定之反面解
    釋，均應有證據能力。
四、至刑事警察局99年12月1 日及100 年3 月2 日函後面所附之
    槍枝鑑定殺傷力說明部分，因本院並未援引作為認定被告有
    罪之證據，爰不就該等證據之證據能力為有無之認定，併此
    敘明。
貳、實體事項：
一、訊據被告王在明固承認有上開竊盜犯行，惟矢口否認有何持
    有具殺傷力之空氣槍犯行，辯稱：槍不是伊的云云，經查：
  (一)、被告有於99年5 月5 日下午2 時許，在臺南市○區○○路
      附近某超商前，竊取車號LC3 ─493 號重型機車（該車原
      置於臺南市○區○○○路2 段某勞工中心前，於99年4 月
      28日為姓名、年籍不詳之人所竊）之事實，業據被告於警
      詢、偵查及本院審理中均坦承不諱，且與證人即被害人馬
      緯民於警詢中、證人馬國翔於本院審理中之證述情節相符
      ，復有臺南縣警察局歸仁分局搜索扣押筆錄、扣押物品收
      據、扣押物品目錄表、贓物認領保管單（見警卷地14至19
      頁）在卷可稽，足認被告上開之任意性自白與事實相符，
      堪為論罪科刑之依據。
  (二)、被告雖於警詢、偵查、本院準備程序及審理中不斷翻異其
      詞，惟經審判長詢問被告後，被告陳稱：「我講的與在地
      檢署所述一致」（見本院卷第123 頁反面），而被告既於
      偵查中陳述：該空氣槍在伊竊取機車時就已在機車置物箱
      內，伊加油時才發現置物箱有槍，然後據為己有，尚未使
      用過等語（見99年度偵字第7678號卷第7 至8 頁及99年度
      偵字第19717 號卷第43至44頁），應可認被告就於99年5
      月5 日竊得上開機車，並於該車置物箱內發現扣案槍枝後
      ，即持有扣案槍枝部分坦承不諱。又證人馬國翔於本院審
      理中具結證述：該機車失竊前，伊並無購買玩具槍放置於
      置物箱內，置物箱內只有口罩、手套、安全帽及伊家裡鑰
      匙等語（見本院卷第119 頁）；而經提示扣案之空氣槍1
      支後，證人馬國翔亦證稱：伊從未看過扣案槍枝，扣案槍
      枝不是伊的，伊肯定該扣案槍枝與伊所有家人均無關係等
      語（見本院卷第119 頁正反面），然上開機車業於99年4
      月28日即遭竊之事實，業據證人即被害人馬緯民於警詢中
      證述明確（見警卷第12頁），故應可認扣案槍枝係由姓名
      、年籍不詳之人於99年4 月28日竊取上開機車後放入置物
      箱內，復經被告於99年5 月5 日竊取上開機車後占為己有
      ，並有前引之搜索扣押筆錄、扣押物品收據、扣押物品目
      錄表等在卷可憑，是足認被告上開於偵查中之任意性自白
      確與事實相符，堪為論罪科刑之依據。
  (三)、扣案空氣槍1 支經送刑事警察局以檢視法及性能檢驗法鑑
      驗結果，認上開扣案槍枝1 支，係仿霰彈槍製造之槍枝，
      槍管為金屬材質且內襯金屬管（該金屬管兩端以塑膠套環
      套合並以螺絲鎖合固定於槍管，可將金屬管拆卸分離），
      擊發功能正常，可供擊發適用子彈使用，認具殺傷力等情
      ，有刑事警察局99年6 月21日刑鑑字第0000000000號鑑定
      書1 份存卷可憑（見99年度偵字第19717 號卷第40至41頁
      ），上開鑑定結果，係鑑定機關以其專業知識所得之結論
      ，自可憑信。是上開扣案空氣槍1 支具有殺傷力，核屬槍
      砲彈藥刀械管制條例第4 條第1 項第1 款所規定管制之槍
      砲。
  (四)、被告雖辯稱：扣案之空氣槍未經實際試射，刑事警察局就
      該槍枝有殺傷力之鑑定結果無足採信云云，惟查：
    1.按槍枝之鑑定，非必以試射為唯一之鑑驗方法，如依「性
      能檢驗法」實際操作送鑑槍枝之機械結構與功能，經檢測
      後認其結構完整且擊發功能良好正常，可供擊發適用子彈
      使用，而為具殺傷力之研判，茍非其鑑定有未盡確實或欠
      缺完備情事，即不得以未經實彈射擊鑑測，遽認其鑑定結
      果為不可採取（最高法院97年台上字第1117號判決意旨參
      照）。
    2.本院函詢刑事警察局係以何種方式鑑定本件扣案槍枝，倘
      未經實際試射，該局又是以何種標準認定扣案之槍枝具有
      殺傷力？據該局函覆稱：「有關本局第0000000000號鑑定
      書案內槍枝，係採『性能檢驗法』鑑定之，即以實際操作
      之方式進行，檢測槍枝之機械結構是否完整及槍枝性能是
      否良好之方法，倘其結構完整、性能良好，能發揮擊發適
      用子彈使用之功能者，則認該槍枝具有殺傷力，即裝填子
      彈適當（即裝填適量底火、火藥及金屬彈丸等使成為適合
      送鑑槍枝所擊發之『適用子彈』）之情況下，最具威力之
      發射動能，均可達20焦耳/ 平方公分以上，足以穿入人體
      皮肉層。」；嗣本院再依被告之請求，由被告提供子彈將
      本件扣案之空氣槍送請刑事警察局以「試射法」進行鑑定
      ，該局仍以：「送鑑之子彈3 顆，認均係氣體動力式槍枝
      使用之充氣彈殼，故均不具殺傷力，且本案槍枝業經本局
      採以國、內外槍彈鑑定領域共同認可之『性能檢驗法』鑑
      定完畢，確認具有殺傷力無誤；參酌國內其他專業鑑定機
      關之鑑定方法與流程，暨考量鑑定人員安全與鑑定標的危
      險間之比例原則，本局不再自行製作『適用子彈』進行『
      動能測試法』之測試鑑定，另本局現亦無他案『適用子彈
      』可供試射鑑定，若確需試射，爰請提供『適用子彈』以
      利鑑定。」等語函覆本院，並說明該局對「非制式槍枝」
      殺傷力之鑑定，考量鑑定之正確性與公正性，已參酌國內
      、外之相關鑑定方法與技術，秉持專業、科學、正確及安
      全等原則，訂定該專業領域內所共同認可之鑑定方法與程
      序，即「性能檢驗法」，故採「性能檢驗法」進行鑑定，
      惟如「性能檢驗法」鑑定後，發現該槍枝有瑕疵，足以影
      響殺傷力之有無者，如有「適用子彈」時，續以「動能測
      試法」加以鑑定；如無，則不續行鑑定。「非制式槍枝」
      於第一次送鑑時，經以「性能檢驗法」鑑定後，確認有殺
      傷力者，對於再次要求續以「動能測試法」實際試射鑑定
      者，其於裝填子彈適當（即裝填適量底火、火藥及金屬彈
      丸等使成為適合送鑑槍枝所擊發之「適用子彈」）之情況
      下，最具威力之發射動能，均可達每平方公分20焦耳以上
      ，足以穿入人體皮肉層；此一事實業經實務長久驗證（94
      年底至97年4 月間共試射達131 支「非制式槍枝」），無
      需再以極高危險性之「動能測試法」進行試射鑑定，故該
      類案件之槍枝，該局將不再續行「動能測試法」之試射鑑
      定。「非制式槍枝」如於第一次送鑑時以「性能檢驗法」
      鑑定後，發現材質或性能上具有相當之瑕疵，足以影響殺
      傷力之鑑判者，若有送鑑「適用子彈」時，該局將依「動
      能測試法」進行試射鑑定；惟如無「適用子彈」時，參酌
      國內其他專業鑑定機關之鑑定方法與流程，暨考量鑑定人
      員安全與鑑定標的危險間之比例原則，該局不再自行製作
      「適用子彈」來進行「動能測試法」之試射鑑定，有刑事
      警察局99年12月1 日刑鑑字第0990158378號函（見本院卷
      第79至81頁）、100 年3 月2 日刑鑑字第1000008038號函
      （見本院卷第94至97頁）附卷足憑。
    3.是依前開說明，「性能檢驗法」係指檢驗證物之機械性能
      是否完整之方法，其原理及方式係以實際操作檢測、研判
      槍枝結構、功能是否完整，倘其結構完整能發揮其功能者
      ，則認其性能良好，而認具有殺傷力；「動能測試法」則
      係以實際試射方法，檢測發射彈頭或彈丸之速度，並計算
      彈頭或彈丸發射動能之方式；二種測試方法，均係以客觀
      科學之方式，並輔以專業經驗法則之判斷，進而認定正確
      之鑑驗內容與事實，其方法雖有所異，惟仍無礙於鑑驗結
      果之判定，從而，本件扣案空氣槍既經刑事警察局專業槍
      彈鑑定人員以前揭「性能檢驗法」詳為鑑定後，認機械性
      能良好，可擊發適用子彈，自堪認具有殺傷力無訛，故被
      告徒以未經實際試射為由，質疑鑑定之正確性，尚非有據
      。
  (五)、被告末辯稱：伊不知該槍枝有殺傷力云云，惟查：被告前
      有槍砲前科，有臺灣高等法院被告前案紀錄表在卷可查，
      是被告對槍砲之性能自具有一定程度之知識與辨識能力，
      被告就該槍枝之殺傷力如何實無不知情之理，況持有無殺
      傷力之槍枝非法所不許，被告若非明知該空氣槍具有殺傷
      力，何須於初遭逮捕之際就其持有該空氣槍乙情試圖隱匿
      ，更可認被告明知扣案槍枝具有殺傷力，被告上開所辯顯
      係事後卸責之詞，不足可採。
  (六)、綜上所述，本件事證明確，被告上開犯行均堪以認定，應
      予依法論科。
二、被告行為後，槍砲彈藥刀械管制條例增訂第8 條第6 項規定
    ：「犯第1 項、第2 項或第4 項有關空氣槍之罪，其情節輕
    微者，得減輕其刑。」，上開條文於100 年1 月5 日經總統
    號令修正公布，並自公布日起算至第3 日即100 年1 月7 日
    發生效力。修正後之規定較修正前之規定對被告有利，依刑
    法第2 條第1 項但書之規定，適用裁判時即修正後槍砲彈藥
    刀械管制條例之規定予以處斷。核被告所為，係犯刑法第32
    0 條第1 項之竊盜罪、第337 條之侵占脫離物罪及槍砲彈藥
    刀械管制條例第8 條第4 項之非法持有空氣槍罪。被告一行
    為犯刑法第337 條之侵占脫離物罪及槍砲彈藥刀械管制條例
    第8 條第4 項之非法持有空氣槍罪，為想像競合犯，應從一
    重依槍砲彈藥刀械管制條例第8 條第4 項之非法持有空氣槍
    罪論處。被告上開竊盜與持有空氣槍2 犯行間，犯意各別，
    行為互殊，應予分論併罰。又本院查無其他證據證明被告有
    為其他犯罪意圖而持有上開空氣槍，復衡以被告持有槍枝之
    數量僅有1 支，故被告持有該空氣槍，對於社會後續潛在之
    危險較低，與一般擁槍自重者不同，惡性程度相對輕微，堪
    認本件被告犯罪情節尚屬輕微，應依（修正後）槍砲彈藥刀
    械管制條例第8 條第6 項之規定減輕其刑。爰審酌被告正值
    中壯，竟仍不思循正途賺取所需，僅因貪圖小利，即犯本件
    竊盜犯行，顯見其漠視他人財物之所有權，守法意識薄弱，
    惡性非輕，對民眾財產安全非無相當危害，又其前有槍砲前
    科，有如前述，竟仍持有上開具有殺傷力之空氣槍，對於人
    身安全、社會治安仍具有相當程度之潛在危險，且犯後否認
    持有槍枝犯行，就此部分難認有悔意，惟念其坦承竊盜犯罪
    ，竊盜犯罪時所採手段復屬平和，未造成被害人之其他損害
    ，所竊物品（機車）並業經發還被害人領回，兼衡其犯罪之
    動機、目的、手段、持有槍枝之數量，及其品行、智識程度
    、家庭生活狀況等一切情狀，各量處如主文所示之刑，並定
    其應執行刑，復就罰金部分諭知易服勞役之折算標準。扣案
    之具殺傷力空氣槍1 支，屬違禁物，應依刑法第38條第1 項
    第1 款之規定，宣告沒收。至公訴意旨以被告前有竊盜、麻
    醉藥品管理條例、偽造文書、毒品危害防制條例、槍砲彈藥
    刀械管制條例等多項前科，其中於90年間因違反槍砲彈藥刀
    械管制條例，經臺灣臺南地方法院以90年度訴字第1108號判
    決判處有期徒刑8 月，併科罰金新臺幣10萬元確定；又於同
    年間因違反毒品危害防制條例案件，先後經臺灣高雄地方法
    院以90年度雄簡字第314 號判決判處有期徒刑6 月確定、臺
    灣高等法院高雄分院以91年度上易字第268 號判決判處有期
    徒刑7 月確定，嗣經臺灣高等法院高雄分院以92年度聲字第
    29 號 裁定定應執行刑1 年6 月確定，於93年1 月27因縮短
    刑期假釋出監並付保護管束，甫於93年3 月20日保護管束期
    滿為由，請求依累犯論處，經查：被告須於93年3 月20日後
    5 年內再犯有期徒刑以上之罪始構成累犯，惟
    本件被告上開竊盜與持有具殺傷力之空氣槍部分犯罪時間均
    為99 年5月5 日，已逾上開5 年期間，均不構成累犯至明，
    公訴意旨認被告應論以累犯，尚有未合，併此敘明。
據上論斷，應依刑事訴訟法第299 條第1 項前段，槍砲彈藥刀械
管制條例第8 條第4 項、（修正後）第6 項，刑法第11條前段、
第2 條第1 項但書、第320 條第1 項、第337 條、第55條、第51
條第5 款、第42條第3 項、第38條第1 項第1 款，判決如主文。
本案經檢察官鍾佩真到庭執行職務。
中    華    民    國   100    年    6     月    24    日
                  刑事第一庭    審判長法  官  徐美麗
                                      法  官  許瑜容
                                      法  官  薛侑倫
以上正本證明與原本無異。
如不服本判決應於收受判決後10日內向本院提出上訴書狀，並應
敘述具體理由；其未敘述上訴理由者，應於上訴期間屆滿後20日
內向本院補提理由書（均須按他造當事人之人數附繕本）「切勿
逕送上級法院」。
中    華    民    國   100    年    6     月    24    日
                                      書記官  邱郁芸
附錄本件論罪科刑法條：
中華民國刑法第320條
（普通竊盜罪、竊佔罪）
意圖為自己或第三人不法之所有，而竊取他人之動產者，為竊盜
罪，處5  年以下有期徒刑、拘役或 5 百元以下罰金。
意圖為自己或第三人不法之利益，而竊佔他人之不動產者，依前
項之規定處斷。
前二項之未遂犯罰之。
中華民國刑法第337條
（侵占遺失物罪）
意圖為自己或第三人不法之所有，而侵占遺失物、漂流物或其他
離本人所持有之物者，處5 百元以下罰金。
槍砲彈藥刀械管制條例第8條
未經許可，製造、販賣或運輸鋼筆槍、瓦斯槍、麻醉槍、獵槍、
空氣槍或第4 條第1 項第1 款所定其他可發射金屬或子彈具有殺
傷力之各式槍砲者，處無期徒刑或5 年以上有期徒刑，併科新臺
幣1 千萬元以下罰金。
未經許可，轉讓、出租或出借前項所列槍枝者，處5 年以上有期
徒刑，併科新臺幣1 千萬元以下罰金。
意圖供自己或他人犯罪之用，而犯前二項之罪者，處無期徒刑或
7 年以上有期徒刑，併科新臺幣1 千萬元以下罰金。
未經許可，持有、寄藏或意圖販賣而陳列第1 項所列槍枝者，處
3 年以上10年以下有期徒刑，併科新臺幣7 百萬元以下罰金。
第1 項至第3 項之未遂犯罰之。
犯第1 項、第2 項或第4 項有關空氣槍之罪，其情節輕微者，得
減輕其刑。